臺灣桃園地方法院民事裁定　　　　　　　100年度抗字第142號
抗　告　人　胡智耀
相　對　人　石燕良
上列抗告人因與相對人石燕良間本票裁定事件，抗告人對於中華
民國100 年9 月28日本院司法事務官100 年度司票字第4656號第
一審裁定提起抗告，本院裁定如下：
    主    文
抗告駁回。
抗告程序費用新臺幣壹仟元由抗告人負擔。
    理    由
一、按執票人向本票發票人行使追索權時，得聲請法院裁定後強
    制執行，票據法第123 條定有明文。次按本票執票人，依票
    據法第123 條規定，聲請法院裁定許可對發票人強制執行，
    性質上係屬非訟事件，此項聲請之裁定及抗告法院之裁定，
    僅依非訟事件程式以審查強制執行許可與否，並無確定實體
    上法律關係存否之效力，如發票人就票據債務之存否有爭執
    時，應由發票人另提起訴訟，以資解決（最高法院56年台抗
    字第714 號、57年台抗字第76號判例要旨參照）；又執票人
    執記載免除作成拒絕證書之本票裁定准予強制執行時，非但
    毋庸提出已為付款提示之證據，且受聲請之法院亦僅就本票
    形式上之要件是否具備予以審查即為已足。
二、本件抗告意旨略以：原裁定所示本票票載金額雖為新臺幣（
    下同）100 萬元，惟抗告人已陸續清償部分金額，是實質借
    款與票載金額並不相符。又原裁定理由欄載稱：「聲請人執
    有相對人於民國98年7 月15日簽發…之本票，到期日100 年
    10月1 日」等語，惟原審裁定主文竟記載「相對人於民國九
    十八年七月十五日簽發之本票…自民國九十八年十月一日起
    ，至清償日止，按週年利率百分之六計算之利息，准予強制
    執行」云云，惟該本票既是100 年10月1 日才到期，自是應
    自100 年10月1 日起始負遲延之法定利息，原審裁定未察，
    竟記載自98年10月1 日起之法定利息，有主文及理由矛盾之
    顯然違法，為此提起抗告，請求原裁定廢棄云云。
三、經查：本件相對人主張其執有抗告人所簽發，如原裁定所示
    之本票1 紙（以下簡稱系爭本票），並免除作成拒絕證書，
    詎屆期提示未獲付款，依票據法第123 條聲請裁定許可強制
    執行等情，已據其提出本票1 紙為證據。經查，相對人提出
    之系爭本票，已記載發票人、發票日、發票地、票面金額等
    項，系爭本票雖未記載付款地，惟按票據法第123 條所定執
    票人就本票聲請法院裁定強制執行事件，由票據付款地之法
    院管轄；未載付款地者，以發票地為付款地，非訟事件法第
    194 條第1 項、票據法第120 條第5 項分別定有明文。經核
    系爭本票固未有付款地之記載，惟其發票人欄簽有抗告人之
    姓名，發票人地址欄則載明「桃園市○○路○ 段219 巷19號
    2 樓」，準此，系爭本票之發票地位於桃園縣桃園市，應堪
    認定。揆諸前揭法條規定，本件相對人聲請本票准許強制執
    行事件，即屬本院管轄，形式上審查即無不合。抗告人上揭
    所述部分清償之事實，縱令屬實，亦係其與相對人間實體上
    法律關係之爭執問題，依首揭法律規定及最高法院判例意旨
    ，應由抗告人另行提起訴訟，以資解決，並非本件非訟程式
    所得審究。至抗告人主張應自100 年10月1 日起始負遲延之
    法定利息，原裁定有主文及理由顯然矛盾之情云云，惟觀諸
    系爭本票所載之到期日為98年10月1 日，是法定利率自98年
    10月1 日起算並無不合，至原裁定理由第一點中載明「到期
    日100 年10月1 日」係為顯然之誤寫，並不影響原裁定主文
    之意旨，附此敘明。從而，本件抗告，為無理由，應予駁回
    。
四、據上論結，本件抗告為無理由，依非訟事件法第46條、第21
    條第2 項、第24條第1 項，民事訴訟法第495 條之1 第1 項
    、第449 條第1 項、第78條、第95條，裁定如主文。
中    華    民    國   100    年    11    月    30    日
                  民事第三庭  審判長法  官  黃漢權
                                    法  官  陳筱蓉
                                    法  官  陳心婷
正本係照原本作成。
本裁定不得抗告。
中    華    民    國   100    年    11    月    30    日
                                    書記官  李湘鈴